臺灣高等法院臺中分院刑事判決　
110年度上更一字第129號
上  訴  人  臺灣臺中地方檢察署檢察官
被      告  彭省偉



被      告  蘇盈瑄



上列上訴人因被告等加重詐欺案件，不服臺灣臺中地方法院107
年度訴字第2402號，中華民國109年1月14日第一審判決（起訴案
號：臺灣臺中地方檢察署107年度偵字第8239、13461號），提起
上訴，經判決後，由最高法院發回更審，本院判決如下：
    主    文
上訴駁回。
    理    由
一、公訴意旨略以：彭省偉、蘇盈瑄與李志鴻意圖為自己不法所
    有，基於三人以上共同詐欺取財之犯意聯絡，明知渠等並無
    購買商品之真意，仍先於不詳時地申請蝦皮拍賣網站之帳號
    「mm8811」、「zd0912」，再由彭省偉、蘇盈瑄以帳號「mm
    8811」於106年2月5日中午12時54分至同日下午1時41分許，
    佯裝為購買商品之買家，在蝦皮拍賣網站上與黃○○聯繫購買
    如附表編號1所示手機事宜，復以同日下午1時41分許，以蝦
    皮拍賣帳號「zd0912」向黃○○正式訂購該手機，並指定將其
    訂購之上開手機以全家便利商店之「店到店」、「貨到付款
    」方式寄送至全家羅東南門店，收件人為「卓訓賜」、收件
    人聯絡電話為「0000000000」，且要求黃○○須於寄出包裹後
    ，傳送寄件人之姓名及電話給買家知悉，致黃○○陷於錯誤而
    於同日晚上9時10分許，至臺中市○區○○街000號之全家便利
    商店一中店（下稱全家一中店），將原包裹寄出，並依指示
    傳送寄件人姓名、電話予蝦皮拍賣帳號「mm8811」之買家。
    嗣彭省偉、蘇盈瑄經由蝦皮拍賣網站取得貨物代碼及寄運之
    超商門市地點等資料後，由彭省偉、蘇盈瑄準備如附表2所
    示之假包裹交付予李志鴻，指示李志鴻於翌日即106年2月6
    日凌晨1時53分許，至上址全家一中店，於店內操作FamiPor
    t機器，輸入黃○○之姓名、手機號碼重新列印1張新寄件單後
    ，持該新寄件單及假包裹至超商櫃檯，向不知情之店員潘○○
    誆稱其係寄件人，欲更換包裹重新寄出，經潘○○核對寄件單
    上之寄件人姓名等資料無誤後，即陷於錯誤，而將原寄件單
    由原包裹上取下，改貼至李志鴻交付之假包裹上，並將原包
    裹退還給李志鴻，李志鴻以此方式詐得原包裹內如附表編號
    1所示手機1支後，將之交付予蘇盈瑄，彭省偉、蘇盈瑄與李
    志鴻3人共同詐得黃○○寄送之iPhone7手機1支得手，並口頭
    相約將手機轉賣後，均分所得。因認彭省偉、蘇盈瑄涉有刑
    法第339條之4第1項第2款之三人以上共同犯詐欺取財罪嫌。
二、按犯罪事實應依證據認定之，無證據不得認定犯罪事實，又
    不能證明被告犯罪者，應諭知無罪之判決，刑事訴訟法第15
    4條第2項及第301條第1項分別定有明文。刑事訴訟法上所謂
    認定犯罪事實之證據，係指足以認定被告確有犯罪行為之積
    極證據而言；如未能發現相當證據或證據不足以證明，自不
    能以推測或擬制之方法，以為裁判基礎（最高法院29年上字
    第3105號、40年台上字第86號判決參照）。檢察官就被告犯
    罪事實，應負舉證責任，並指出證明之方法，刑事訴訟法第
    161條第1項定有明文，因此，檢察官對於起訴之犯罪事實，
    應負提出證據及說服之實質舉證責任。倘其所提出之證據，
    不足為被告有罪之積極證明，或其指出證明之方法，無從說
    服法院以形成被告有罪之心證，基於無罪推定之原則，自應
    為被告無罪判決之諭知（最高法院92年台上字第128號判決
    參照）。
三、公訴意旨認彭省偉、蘇盈瑄涉有與李志鴻（業經判處罪刑確
    定）共同以調換包裹方式詐取黃○○財物之犯行，係以彭省偉
    、蘇盈瑄之供述及其等互為證人時所為之證述、共犯李志鴻
    之自白、證人即告訴人黃○○、證人即全家一中店店員潘○○之
    證述，以及蝦皮拍賣網站之對話、交易紀錄、樂購蝦皮有限
    公司106年5月9日樂購蝦皮字第017050918號函、全家一中店
    監視器畫面擷取照片、第二分局扣押筆錄、扣押物品目錄表
    、扣押物品收據、第二分局證物採驗照片16張等為其論據。
    惟訊據彭省偉、蘇盈瑄均堅詞否認有何參與本件被訴之加重
    詐欺取財犯行，均辯稱：當天是與李志鴻相約自臺北一路往
    南旅遊散心，途經臺中，李志鴻趁我們睡著時，自行駕駛蘇
    盈瑄之車輛至全家一中店為本案犯行，我們沒有參與，且對
    其上開行為不知情等語。
四、查李志鴻有於前述時、地以調換包裹方式詐取黃○○財物之犯
    行，業據李志鴻自白，並經證人黃○○、潘○○證述在卷，復有
    黃○○持用之行動電話內「蝦皮」私訊對話紀錄翻拍畫面17張
    及訂單資料（見核交2821卷第6-15頁）、指認犯罪嫌疑人紀
    錄表（潘○○指認李志鴻；見偵19499卷第18頁正反面）、第
    二分局扣押筆錄、扣押物品目錄表（見偵19499卷第19-21頁
    ）、樂購蝦皮有限公司106年5月9日樂購蝦皮字第017050901
    8號函（見偵19499卷第28頁）、通聯調閱查詢單2份-000000
    0000、0000000000（見偵19499卷第29、31正反面）、全家
    一中店監視器擷取畫面5張、監視器畫面與李志鴻照片之比
    對（見偵19499卷第34-35頁）及扣案如附表編號2所示之物
    可佐。此部分事實應堪認定。
五、惟按刑事訴訟法第156條第2項規定，被告或共犯之自白，不
    得作為有罪判決之唯一證據，仍應調查其他必要之證據，以
    察其是否與事實相符。立法意旨是考量共同被告、共犯間不
    免存有事實或法律上利害關係，因此推諉、卸責於他人而為
    虛偽自白之危險性不低，故對於其自白之證據價值予以限制
    。是以具有共犯關係之共同被告之自白或其他不利於己之陳
    述，或其以證人身分所為之證述，縱與待證事實完全相合，
    仍須有補強證據以擔保該共犯陳述之真實性，始得採為斷罪
    之依據。而此所謂補強證據，係指除共犯之自白外，其他足
    以證明其關於犯罪事實供述真實性之別一證據而言；又該項
    補強證據，固不以證明該犯罪事實構成要件之全部事實為必
    要，然仍須與共犯所為犯罪事實之供述具有相當程度之關聯
    性，足以使一般人對其供述無合理之懷疑存在，而得確信其
    所述為真實者，始足當之（最高法院97年度台上字第1396號
    、110年度台上字第2815號判決意旨參照）。公訴意旨認彭
    省偉、蘇盈瑄有與李志鴻共同以調換包裹方式詐取黃○○財物
    之犯行，主要係以李志鴻自白彭省偉、蘇盈瑄開車載其前往
    案發地點、詐得商品交由彭省偉、蘇盈瑄轉賣平分利潤，彭
    省偉、蘇盈瑄共同參與詐欺犯行，及彭省偉、蘇盈瑄於他案
    曾供稱有與李志鴻去過超商，知悉李志鴻所為抽換包裹之詐
    欺行為，並有本件全家一中店監視器擷取畫面，顯示李志鴻
    於106年2月6日凌晨1時53分許，進入全家一中店操作FamiPo
    rt機器至更換包裹離開超商之過程等情為其論據。但查，彭
    省偉、蘇盈瑄始終否認有李志鴻所指開車搭載其前往本件全
    家一中店，或進入本件全家一中店內協助李志鴻調換包裹之
    詐欺犯行，並稱本件全家一中店超商案監視器翻拍照片內之
    人非其等本人（見原審卷第262、297頁），縱認彭省偉、蘇
    盈瑄所持之辯詞不予採信，仍須有相當之補強證據證明其等
    犯行，始得據為不利之認定。經查：
　㈠李志鴻於偵訊時供稱：詐欺賣家寄出包裹再去超商換包裹，
　　是彭省偉、蘇盈瑄指使我的，大家說好要把騙來的物品集中
    一起變賣，再平分金錢，本案我只負責換包裹，是彭省偉、
    蘇盈瑄與賣家聯繫，我不知道蝦皮對話帳號「mm8811」，也
    不知道「卓訓賜」是誰，我去全家一中店列印寄件單的賣家
    資料是彭省偉、蘇盈瑄告訴我的，他們有跟我一起去全家一
    中店，（經提示監視器畫面）監視器好像沒有拍到他們。我
    換完包裹東西是交給被告蘇盈瑄。假包裹內的物品是誰放進
    去的我不知道，我也不知道他們叫我換的包裹是詐騙賣家所
    寄的包裹，我被他們用毒品控制住等語（見偵19499卷第78-
    80頁反面）。李志鴻嗣於原審準備程序即改稱：換包裹是我
    一人所為，彭省偉、蘇盈瑄只是買我的贓物而已，實際上怎
    麼運作他們不知道，也沒有參與。本件使用蝦皮帳號跟賣家
    聯繫是我所為，是我要求告訴人以前揭方式將手機寄給我，
    並要求她把寄件人電話告訴我，這樣我就可以利用一個包裹
    追蹤器的程式得知包裹從全家一中店寄出，再於前揭時、地
    以上開方式去換包裹，假包裹內之物品是我從當時與彭省偉
    、蘇盈瑄同住的家裡隨手拿的，不是彭省偉、蘇盈瑄準備的
    ，如附表編號1所示手機我賣給彭省偉、蘇盈瑄多少錢，我
    忘記了等語（見原審卷第134頁）；於原審審理時再改稱：
    本件是彭省偉、蘇盈瑄駕車載我去全家一中店，我進去換包
    裹時，他們在便利商店外面等我，彭省偉、蘇盈瑄知道我是
    要去全家一中店換包裹，換包裹的事是我一人所為，是我自
    己發想的，他們沒有參與，但他們都知道我在換包裹、做詐
    欺，因為贓物會賣給他們。本件不是彭省偉、蘇盈瑄指使我
    的。（經提示蝦皮對話紀錄）以蝦皮帳號「mm8811」向賣家
    購買如附表編號1所示手機，這些對話是我所為，我所指定
    之收件人姓名「卓訓賜」、電話「0000000000」，這些資料
    是以前我與彭省偉一起做詐欺時，當時有很多他人的證件跟
    電話，指定寄到全家羅東南門店，是我隨便選的。假包裹裡
    面的物品應該是我自己隨便裝的，內容物是從彭省偉家中隨
    便拿的。本件彭省偉、蘇盈瑄都有進入超商，他們進去買東
    西，但這件他們沒有幫我把風。【改稱】當天彭省偉、蘇盈
    瑄有進去全家一中店，他們是要幫我把風，以前揭換包裹方
    式詐欺物品是我與彭省偉、蘇盈瑄一起想出來的，我們有一
    起計畫討論，假包裹內如附表編號2所示物品，是在彭省偉
    家中拿出來的，但誰準備的我不確定等語（見原審卷第230-
    265頁）。李志鴻之指證，對彭省偉、蘇盈瑄而言，乃屬共
    犯之自白，觀察李志鴻前後證述反覆，內容矛盾，是否可信
    ，已然有疑，且於原審作證時翻異其詞，改稱係其一人犯案
    ，尚難僅憑李志鴻所為不利於彭省偉、蘇盈瑄之供證作為斷
    罪之唯一證據。
　㈡公訴意旨另提出彭省偉於他案偵查中供稱：「（問：你是否
    知道李志鴻在從事超商抽換貨物的犯行？）我知道，我有勸
    過他不要做。」「（問：你是否曾載李志鴻前往超商犯案？
    ）我有用我ARM-2308號自小客車搭載他前往臺中市、南投縣
    、高雄、臺南市、桃園市大園區、大臺北地區，但我不知道
    他是要去犯案。」等語（見偵8239卷第40頁反面）；蘇盈瑄
    於他案偵查中供稱：「（問：妳是否知道李志鴻在從事超商
    抽換貨的犯行？）我知道，在今年過年的時候我才知道的，
    李志鴻、與李志鴻的前妻等人，他的前妻假裝買家在網路上
    訂貨，並由李志鴻前往超商抽換貨物。」「（問：妳是否曾
    與李志鴻前往超商犯案？）有看李志鴻到超商內抽換貨物過
    ，有3次左右。」「（問：除了妳與李志鴻之外，尚有何人
    共同前往？）有我與我先生（指彭省偉）、還有李志鴻與他
    前妻。（問：妳所說之3次的犯案地點為何？）我只記得高
    雄市全家、臺南市、臺中市統一超商，時間約就在過年的那
    段時間。」「我有看到李志鴻在抽換貨物，我有到超商買咖
    啡、麵包。」「（問：李志鴻做案時由何人開車？並陪同他
    一同前往犯案？）有時候是我老公彭省偉開他所有之000-00
    00號自小客車下去的。我回臺南時開我所有的000-0000號自
    小客車載李志鴻到臺南市犯案。大都是我與李志鴻去超商，
    有時我知道他做案，有時我不知道。」等語（見偵8239卷第
    43頁反面至第44頁）。公訴意旨所引據彭省偉、蘇盈瑄2人
    於他案偵查中所為供述，似僅止於彭省偉曾駕車搭載李志鴻
    前往臺中市、南投市、高雄市、臺南市、桃園市大園區、大
    臺北地區超商，蘇盈瑄曾有見李志鴻到超商內抽換貨物3次
    ，地點為高雄市全家、臺南市、臺中市統一超商，李志鴻抽
    換貨物時，蘇盈瑄有到超商買咖啡、麵包，惟彭省偉否認知
    悉李志鴻要去犯案，蘇盈瑄供稱曾與李志鴻一起到超商內抽
    換貨物3次，地點則為高雄市全家、臺南市、臺中市統一超
    商，此部分供述與李志鴻本件全家一中店超商案之加重詐欺
    犯行並不具直接關聯性，亦不足資為2人犯罪之佐證或補強
    證據。
　㈢又卷附本件全家一中店監視器擷取畫面、監視器畫面與李志
    鴻照片之比對（見偵19499卷第34-35頁），顯示李志鴻於10
    6年2月6日凌晨1時53分許，進入全家一中店操作FamiPort機
    器至更換包裹離開超商之過程。李志鴻雖曾於原審審理時指
    述監視錄影畫面有拍攝到彭省偉、蘇盈瑄（見原審卷第237
    頁），然此與李志鴻於偵訊時經檢察官提示上開監視器畫面
    ，訊以畫面中有無拍到彭省偉、蘇盈瑄，李志鴻答以「監視
    器好像沒有拍到他們」（見偵19499卷第79頁），顯然不合
    ，彭省偉、蘇盈瑄則堅稱監視器翻拍照片內之人非其等本人
    （見原審卷第262、297頁），經遍閱全卷，並未有就該監視
    器錄影畫面進行勘驗製成筆錄之資料，且本件全家一中店超
    商案之加重詐欺犯行距今多年，臺中市政府警察局第二分局
    亦函覆本院存卷資料並無上開監視器錄影光碟，有該分局11
    0年10月7日中市警二分偵字第Z000000000號函附職務報告（
    見本院更一卷第121至123頁），已無從就該監視器錄影畫面
    進行勘驗比對，而檢視現存卷附之監視器錄影翻拍照片，李
    志鴻所指為彭省偉、蘇盈瑄之人，俱未有正面直視監視器，
    所拍攝之側臉臉型模糊難辨，或為背對監視器，僅拍攝到其
    背面身型之情狀（見偵19499卷第34頁），實難僅憑李志鴻
    之單方面指證或僅憑背影或面目臉型難辨之翻拍照片，遽予
    推斷監視器錄影翻拍照片攝入之人為彭省偉、蘇盈瑄。
　　公訴人所提出卷附監視器錄影翻拍照片，不足資為彭省偉、
    蘇盈瑄不利之認定。
　㈣其餘卷內關於證人黃○○、潘○○之證言，黃○○持用之行動電話
    內「蝦皮」私訊對話紀錄、訂單資料，指認犯罪嫌疑人紀錄
    表（潘○○指認李志鴻）、樂購蝦皮有限公司函、通聯調閱查
    詢單及扣案假包裹等物，惟該等證據資料在於認定李志鴻有
    於前述時、地以調換包裹方式向黃○○詐騙手機得逞，無一言
    及彭省偉、蘇盈瑄有何涉入之事實，尚難執以證明彭省偉、
    蘇盈瑄有與李志鴻共同以調換包裹方式詐欺黃○○之犯罪事實
    ，且依卷附臺中市政府警察局第二分局採驗報告書記載，扣
    案之假包裹及其內容物經採驗結果，並未發現有足資比對之
    指紋等情（見偵19499卷第24至27頁），亦不能據此認定彭
    省偉、蘇盈瑄有所指共同準備假包裹之行為，
　　均無從證明彭省偉、蘇盈瑄就本件全家一中店超商案之加重
    詐欺犯行有何犯意聯絡或行為分擔，公訴意旨所指彭省偉、
    蘇盈瑄有於上揭時、地與李志鴻共同向黃○○詐騙手機之犯行
    ，雖經李志鴻指證，惟其證述前後矛盾不一，業如前述，又
    查無足以擔保其證詞內容真實性之補強證據，自無從僅以李
    志鴻有瑕疵之證詞，而對彭省偉、蘇盈瑄為不利之認定。
六、本件原審審理結果，認檢察官所提證據及指出證明之方法，
　　尚不足為彭省偉、蘇盈瑄有罪之積極證明，此外，復查無其
    他積極確切之證據，足以證明其等有公訴意旨所指之共同詐
    欺取財犯行，原審因而以不能證明被告犯罪，諭知彭省偉、
    蘇盈瑄均無罪，核無不合。檢察官上訴意旨仍認彭省偉、蘇
    盈瑄有公訴意旨所指之共同詐欺取財犯行，指摘原判決無罪
    部分不當，為無理由，應予駁回。
據上論斷，應依刑事訴訟法第368條，判決如主文。
本案經檢察官鄭葆琳提起公訴，檢察官侯詠琪提起上訴，檢察官
林弘政到庭執行職務。
中　　華　　民　　國  　110　　年　　11　　月　　11 　日
           刑事第六庭    審判長法　官  唐  光  義
　　　　　　　　　　　　　　   法　官  劉  柏  駿
　　 　　　　　　　　　　      法　官  許  冰  芬                          
以上正本證明與原本無異。
被告不得上訴。
檢察官如認符合刑事妥速審判法第9條之規定，得上訴。      
如不服本判決應於收受送達後20日內向本院提出上訴書狀，其未
敘述上訴理由者，並得於提起上訴後20日內向本院補提理由書（
均須按他造當事人之人數附繕本）「切勿逕送上級法院」。因疫
情而遲誤不變期間，得向法院聲請回復原狀。

                               書記官  陳  怡  芳

中　　華　　民　　國　　110 　年　　11　　月　　11　　日
刑事妥速審法第9條：
除前條情形外，第二審法院維持第一審所為無罪判決，提起上訴
之理由，以下列事項為限：
一  判決所適用之法令牴觸憲法。
二  判決違背司法院解釋。
三  判決違背判例。
刑事訴訟法第 377 條至第 379 條、第 393 條第 1 款之規定，
於前項案件之審理，不適用之。

附表  編號         品  項  1 iPhone7 （霧黑32G ）手機1支（價值新臺幣2 萬500元）  2 紙盒1 個、史單德國際馬戲特技團票券14張、Acer保固說明書1 本、PAPAGO衛星導航說明書1本、粉紅色A4紙3張